臺灣高雄地方法院刑事判決　　　　　　　　　　　　九十三年度訴字第二四一八號
　　公　訴　人　臺灣高雄地方法院檢察署檢察官
　　被　　　告　甲○○　男民.
　　指定辯護人　乙○公設辯護人　黃秋葉
右列被告因強盜等案件，經檢察官提起公訴（九十三年度偵字第一四六二三號），乙○判決如左：
    主  文
甲○○傷害人之身體，累犯，處有期徒刑伍月，如易科罰金，以參佰元折算壹日。
    事  實
一、甲○○曾於民國八十二、八十三、八十四年間因違反麻醉藥品管理條例、過失傷
    害、偽造有價證券及侵占等案件，分別經臺灣臺北地方法院及臺灣板橋地方法院
    判處有期徒刑三月、六月、五月、一年八月及八月確定，並經臺灣板橋地方法院
    以八十四年度聲字第七０六號裁定定其應執行之刑為有期徒刑三年一月，於八十
    三年十二月二十日入監執行，並於八十五年二月十七日縮短刑期假釋出獄，嗣於
    假釋期間因違反麻醉藥品管理條例案件，經撤銷假釋執行殘刑二年一月六日，於
    八十七年一月二十三日入監執行，並於八十九年一月二十七日縮短刑期假釋期滿
    ，假釋未經撤銷視為執行完畢。緣許美雲曾積欠甲○○債務未償還，甲○○遂於
    九十年八月間某日，北上桃園尋找許美雲催討欠款未獲，而遇到許美雲之友人己○○，經己○○口頭同意願承擔許美雲所積欠之債務，並陪同甲○○前往林口、
    桃園、新竹等地四處尋找許美雲，均未尋獲，且己○○無力償還許美雲所積欠之
    債務，甲○○因需款孔急為催討債務，竟基於普通傷害及使人行無義務之事之犯
    意，於九十年八月十日晚上，在桃園縣中壢市○○路○段三十六巷十二號己○○
    雇主戊○○所經營之銓泰有限公司內，持戊○○公司內之木棍及以拳頭毆打己○○臉部及胸部，致使己○○受有左眼窩瘀傷三×一公分、左耳瘀傷二×二公分、
    左上臂挫傷併瘀青之傷害，並以此強暴之方式，迫使己○○簽發面額分別為新台
    幣（下同）七千八百元、九千四百元、一萬元、一萬一千元、一萬二千元、一萬
    二千五百元、一萬五千元之本票二十三張合計二十五萬九千七百元予甲○○，使
    己○○行無義務之事。
二、案經己○○訴由桃園縣警察局平鎮分局報告臺灣桃園地方法院檢察署檢察官呈請
    臺灣高等法院檢察署檢察長核轉臺灣高雄地方法院檢察署檢察官偵查起訴。
    理　由
一、訊據被告甲○○固坦承有毆打己○○之事實，惟矢口否認有何傷害及使人行無義
    務之事之犯行，辯稱：因己○○帶伊去陳姓朋友那裡搬東西，後來發現己○○是
    帶伊去偷東西，伊因生氣才在己○○的住處徒手毆打己○○左胸及左肩，本票是
    己○○帶伊去戊○○家開的云云。然查：右揭被告甲○○於上開時、地持木棍及
    以拳頭毆打告訴人己○○臉部及胸部，致使告訴人受有左眼窩瘀傷三×一公分、
    左耳瘀傷二×二公分、左上臂挫傷併瘀青之傷害，並迫使告訴人簽發面額分別為
    新台幣（下同）七千八百元、九千四百元、一萬元、一萬一千元、一萬二千元、
    一萬二千五百元、一萬五千元之本票二十三張等情，業據告訴人己○○於警詢、
    偵查中指訴綦詳（見九十一年度偵字第一九五二四號卷第八頁、九十二年度偵緝
    字第一○一七號卷第四十五頁），核與證人戊○○於警詢、偵查中所證述之情節
    相符（見九十一年度偵字第一九五二四號卷第十頁、九十二年度偵緝字第一○一
    七號卷第七十二頁），復有行政院衛生署桃園醫院九十年八月十二日傷害診斷證
    明書、壢新醫院九十年八月十四日診斷證明書各一紙、己○○所簽發之本票二十
    三張附卷可稽（見九十一年度偵字第一九五二四號卷第十一頁、第十二頁及九十
    二年度偵緝字第一○一七號卷第五十四頁），並有扣案之木棍一支可資佐證，而
    被告亦不否認確有毆打告訴人之情事，顯見被告確有持木棍及以拳頭毆打告訴人
    臉部及胸部，致使告訴人受有前開傷勢無訛。又告訴人己○○於乙○審理時證稱
    ：在八月八日之前並不認識被告等語（見乙○卷第六十四頁），被告於偵查中及
    乙○審理時均供稱：伊是去找許美雲要錢，己○○說如果許美雲有欠錢的話，願
    意負責等語（見九十二年度偵緝字第一○一七號卷第十八頁背面、乙○卷第八十
    一頁），而證人戊○○於偵查中亦證述：當晚己○○跟甲○○到伊公司借會客室
    ，二人進去後有聽到吵鬧聲，甲○○拿三角木棒打己○○胸部，伊趕過去制止，
    伊問他們何事打架，甲○○說己○○欠錢，甲○○說己○○簽了本票，也抵押車
    子，伊就請他們離開，隔天中午他們又到店裡說要借地方談事情，甲○○說己○○既然要幫人家還錢，本票也開了，現在既然沒有錢付，就把車子過戶等語（見
    九十一年度偵字第一九五二四號卷第五十四頁背面、九十二年度偵緝字第一○一
    七號卷第七十三頁），且參以告訴人己○○與被告倘若無任何債務關係，告訴人
    如未同意承擔案外人許美雲所積欠被告之債務，在告訴人與被告不相識之情形下
    ，衡情被告豈有可能向與其不相識之告訴人催討案外人許美雲之債務之可能，顯
    見告訴人確有口頭同意願承擔案外人許美雲所積欠之債務至明。雖告訴人願意承
    擔案外人許美雲所積欠被告之債務，惟告訴人之所以會簽發本票二十三張予被告
    ，依前所述，顯係受被告以上開毆打之強暴方式，不得已始簽發本票甚明。綜上
    所述，被告確有向告訴人催討案外人許美雲所積欠之債務未果，而持木棍及以拳
    頭毆打告訴人臉部及胸部，致使告訴人受傷，並以此強暴之方式，迫使告訴人簽
    發本票二十三張予被告，而使告訴人行無義務之事，至為灼然。是被告前開所辯
    ，顯係卸飾之詞，不足採信，本件事證明確，被告犯行洵堪認定。至於告訴人於
    乙○審理時指稱：被告共打伊二次，第一次在戊○○家門口用拳頭被打，第二次
    在戊○○家用木棍被打，第三次是在隔天晚上在戊○○家開本票，被告有要打伊
    ，但伊妥協所以沒有打等語（見乙○卷第六十六頁、第七十六頁），然被告於乙○審理時僅供認毆打告訴人一次（見乙○卷第九十四頁），而告訴人於乙○審理
    時所述之情節，與其之前在警詢、偵查中所述之情節多所不符，且與證人戊○○
    上開所述亦不相符，是告訴人上開所指述被告毆打其二次即有所誤，附此敘明。
二、核被告甲○○所為，係犯刑法第二百七十七條第一項之傷害罪、第三百零四條第
    一項之強制罪。被告所犯上開二罪間，有方法結果之牽連關係，依刑法第五十五
    條之規定，應從一重之傷害罪處斷。又被告曾於八十二、八十三、八十四年間因
    違反麻醉藥品管理條例、過失傷害、偽造有價證券及侵占等案件，分別經臺灣臺
    北地方法院及臺灣板橋地方法院判處有期徒刑三月、六月、五月、一年八月及八
    月確定，並經臺灣板橋地方法院以八十四年度聲字第七０六號裁定定其應執行之
    刑為有期徒刑三年一月，於八十三年十二月二十日入監執行，並於八十五年二月
    十七日縮短刑期假釋出獄，嗣於假釋期間因違反麻醉藥品管理條例案件，經撤銷
    假釋執行殘刑二年一月六日，於八十七年一月二十三日入監執行，並於八十九年
    一月二十七日縮短刑期假釋期滿，假釋未經撤銷視為執行完畢，有臺灣高等法院
    被告全國前案紀錄表及臺灣高雄地方法院檢察署刑案資料查註紀錄表各一份在卷
    可按，其於受有期徒刑執行完畢後，五年以內再犯有期徒刑以上之本罪，為累犯
    ，應依刑法第四十七條之規定，加重其刑。爰審酌被告以暴力之方式催討債務，
    危害社會秩序，行為誠屬不智，且對告訴人造成身心上之傷害，惡性非輕，且犯
    後未坦承犯行，迄今未與告訴人達成和解，求得告訴人之諒解，及告訴人所受之
    傷勢、所受損害程度等一切情狀，量處如主文所示之刑，並諭知易科罰金之折算
    標準，以資懲儆。扣案之木棍一支雖係被告所持用以毆傷告訴人所用之物，惟被
    告否認為其所有，且證人戊○○於警詢時陳稱：因事務所都有堆放剩餘的工程材
    料，被告在施暴時隨手拿起一支木棍打人，該支木棍即是伊帶來分局的這支等語
    （見九十一年度偵字第一九五二四號卷第十頁背面），則該扣案支木棍確非屬被
    告所有，爰不另為沒收之諭知，附此敘明。
三、公訴意旨另以：被告基於意圖為自己不法所有之概括犯意，於九十年八月八日某
    時許，在告訴人己○○位於桃園縣平鎮市○○路二十二號住處，以告訴人介入其
    與許美雲之感情並蓄意將許美雲藏匿為由，持電擊棒強押告訴人進入告訴人所有
    車牌號碼ＵＪ─一三八六號自小客車內，由被告駕駛上開自小客車之方式，強押
    告訴人四處找尋許美雲，找尋無著後，又以許美雲積欠其債務未償為由，向告訴
    人恫嚇：「你既然與許美雲在一起，而今許女避不見面，你就應該負責替她償還
    欠債，否則就用火燒掉你車，並挑斷你的腳筋」等語，使告訴人心生畏懼；復於
    同年月九日晚上十時許，以同一方式，由被告持電擊棒強押告訴人進入上開自小
    客車內，並駕駛該自小客車強押告訴人前往其雇主劉鍚鑫位於桃園縣中壢市○○
    路○段三十六巷十二號辦公處所，向告訴人恫嚇：「如果你不開本票給我，就要
    砍斷你雙腳的後腳跟，讓你一輩子都坐輪椅」等語，使告訴人心生畏懼，而簽發
    票面金額分別為一萬元、一萬一千元、一萬二千元不等之本票二十多張（票面金
    額合計約二十五萬元）予被告；再於同年月十二日下午五時許，在桃園縣中壢市
    新竹客運站前，以告訴人無法清償上揭本票債務為由，強行將告訴人上揭自小客
    車開走以供抵償十萬元之本票債務，因認被告尚涉犯刑法第三百零二條之妨害自
    由罪、第三百零五條之恐嚇罪、第三百四十六條第一項之恐嚇取財罪及第三百二
    十八條第一項之強盜罪等罪嫌。
  (一)按犯罪事實應依證據認定之，無證據不得認定犯罪事實；又不能證明被告犯罪者
    ，應諭知無罪之判決，刑事訴訟法第一百五十四條第二項、第三百零一條第一項
    分別定有明文。次按認定不利於被告之事實，須依積極證據，苟積極證據不足為
    不利於被告事實之認定，即應為有利於被告之認定，更不必有何有利之證據。再
    事實之認定，應憑證據，如未能發現相當證據，或證據不足以證明，自不能以推
    測或擬制之方法，以為裁判之基礎。另告訴人之告訴，係以使被告受刑事訴追為
    目的，是其陳述是否與事實相符，仍應調查其他證據以資審認。又被害人之陳述
    如無瑕疪，且就其他方面調查又與事實相符，固足採為科刑之基礎，倘其陳述尚
    有瑕疪，則在未究明前，遽採為論罪科刑之根據，即難認為適法（最高法院三十
    年上字第八一六號、四十年台上字第八六號、五十二年台上字第一三○○號、六
    十一年台上字第三○九九號分別著有判例可資參照）。故在告訴人指訴被告涉嫌
    犯罪之場合，如經調查別無其他證據足證其指訴確與事實相符，則本於「罪證有
    疑、利於被告」之證據法則，即不得遽以其片面之指訴，擷為認定被告犯罪之唯
    一事證，合先敘明。
  (二)本件公訴人認被告甲○○另涉有前揭妨害自由、恐嚇、恐嚇取財罪及強盜等犯行
    ，無非係以告訴人己○○之指訴、證人戊○○、丙○○之證述及己○○所簽發之
    本票為其論罪之依據。然訊據被告堅決否認有何妨害自由、恐嚇、恐嚇取財罪及
    強盜之犯行，辯稱：伊是去找許美雲要債，己○○說如果許美雲有欠錢他要付，
    後來是己○○約伊在內壢火車站碰面，是己○○開車載伊去找許美雲的，但都找
    不到，後來伊急著要用錢，己○○提議說到他老闆那邊看能不能借到錢，己○○
    就帶伊去戊○○家，但戊○○不借，戊○○還向伊求情，說要讓己○○用分期付
    款，所以己○○才開本票，己○○說他的車子要賣給伊十五萬抵帳，後來是談到
    十萬元，約好星期一辦理過戶，後來就找不到己○○了，伊並沒有持電擊棒強押
    己○○進入車內去尋找許美雲，也沒有強押己○○開車到戊○○的辦公室，沒有
    向己○○恐嚇說要用火燒掉車子，並挑斷己○○的腳筋，也沒有向己○○恐嚇而
    使己○○簽發本票，並沒有強行將己○○的車子開走，是要抵償十萬元的本票債
    務等語。經查：
  (1)告訴人己○○先於警詢時指稱：九十年八月八日至九十年八月十二日每天都在伊
    中華路一段三十六巷十二號，於八月九日、八月十日、八月十一日三日連續以徒
    手及木棒毆打我，地點都是在中壢市○○路○段三十六巷十二號，並於九十年八
    月十二日下午五時許，在中壢市新竹客運前之馬路旁，被告將其自用小客車開走
    等語（見九十一年度偵字第一九五二四號卷第四頁背面、第八頁背面），復於九
    十一年十二月二十五日偵查中檢察官訊問時陳稱：被告係於九十年八月八日在內
    壢黃昏市場用電擊棒打伊等語（見九十一年度偵字第一九五二四號卷第四十二頁
    背面），再於九十二年十一月十一日偵查中檢察官訊問時陳稱：被告總共打伊二
    次，第一次用拳頭打伊胸部及頭部，第二次才用木棍打伊胸部，離第一次約二、
    三天等語（見九十二年度偵緝字第一○一七號卷第四十一頁），嗣於乙○審理時
    證稱：第一次是在戊○○家門口被用拳頭打，第二次在戊○○家用木棍打，第三
    次是在隔天晚上在戊○○家開本票時，有要打伊，但因伊妥協所以沒有打，被告
    並沒有用電擊棒打伊等語（件乙○卷第六十六頁、第六十九頁），是告訴人先後
    就遭被告傷害方式、次數及地點之陳述均有所不一；另告訴人於乙○審理時證稱
    ：在高速公路伊開車撞護欄那一次是伊開車，被告並沒有去，被告在戊○○家，
    那一次是被告押伊第八天等語（見乙○卷第七十四頁、第七十五頁、第七十七頁
    ），亦與其前開所述被告自九十年八月八日至九十年八月十二日每天都在告訴人
    詢時證稱：被告先用手毆打己○○胸部，然後再用木棍毆打己○○胸部及背部，
    伊出面制止被告仍繼續施暴，己○○不得已才簽發本票等語（見九十一年度偵字
    第一九五二四號卷第十頁），再於偵查中證稱：當初被告與己○○進來時好像在
    討論事情，但經過二十分鐘後就吵起來，後來被告用木棍、拳頭打己○○的臉部
    、胸部，伊就制止被告的行為，之後被告就到外面拿本票叫己○○簽等語（見九
    十二年度偵緝字第一○一七號卷第七十二頁），是告訴人前開所述亦與證人戊○○所見之情形不相符合，則告訴人上開就被告對其妨害自由、恐嚇之指訴是否可
    信，誠非無疑。另告訴人於乙○審理時證稱：車子都是被告在開，也有載伊回家
    ，有時伊會回家睡覺，被告早上又來敲伊的門，前後共七、八天等語（見乙○卷
    第六十六頁、第七十八頁），衡情被告果若確有妨害告訴人自由之情事，豈有可
    能每天均載告訴人回家睡覺之理，且在被告獨自一個人開車，無其他人協助之情
    形下，被告又如何妨害告訴人之自由，另告訴人果真遭被告妨害自由及恐嚇，理
    當於回家後馬上報警究辦以保護自身之安全，然卻前後與被告以此方式相處七、
    八天，亦顯與常情有違。再證人戊○○於偵查中證稱：開本票時氣氛不很融洽，
    但己○○並沒有跟伊求救，伊也沒有聽到被告說要燒己○○的車子，但被告很急
    著找許美雲，被告的態度不友善、很霸道，但沒有聽到被告說要燒車子的話等語
    （見九十二年度偵緝字第一○一七號卷第四十五頁、第四十六頁），是告訴人前
    開所述被告恐嚇後始簽發本票等語，亦非無疑。
  (2)又證人戊○○於偵查中證稱：伊有看到己○○在公司會客室開本票給被告，但原
    因不清楚，他們之間發生的爭執伊都不清楚，他們到公司是說，己○○要把車子
    賣給被告，但己○○開價二十萬元，伊說這車也不值二十萬元，被告說己○○既
    然要幫人家還錢，本票也開了，現在既然沒有錢付，就把車子過戶，後來被告就
    將車子開走，己○○並沒有說任何話等語（見九十二年度偵緝字第一○一七號卷
    第四十五頁、第四十六頁、第七十三頁），證人即告訴人之妻丙○○於乙○審理
    時證述：被告說告訴人欠錢，叫伊替告訴人還，伊說伊沒有錢，過三天以後在伊
    工廠，伊先生跟被告一起來問伊說有沒有錢，伊說沒有錢，日後伊先生才帶被告
    去戊○○家，看戊○○要不要借伊先生錢等語（見乙○卷第八十二頁、第八十三
    頁），而告訴人於乙○審理時證稱：被告將車子開走說星期一要去辦過戶，伊星
    期一就跑了，被告將車子開走是經過伊同意的，車子開走是要抵本票金額，說車
    子估十萬元，伊是在不得已的情況下才妥協開本票的，因為許美雲欠被告錢，許
    美雲跑了被告才向伊要錢等語（見乙○卷第六十九頁、第七十四頁、第七十八頁
    至第八十頁），是依上開證人戊○○、丙○○及告訴人所述，被告之所以逼迫告
    訴人簽發本票係為催討案外人許美雲所積欠之債務，而嗣後將告訴人自用小客車
    開走係為抵償告訴人所簽發之本票債務，顯見被告之主觀意圖係為催討案外人許
    美雲所積欠之債務及抵償告訴人所簽發之本票債務，被告迫使告訴人簽發本票及
    取走告訴人所有之自用小客車既意在抵債，自難認被告係「基於不法所有意圖」
    而為，雖被告有強逼告訴人簽發本票，使告訴人行無義務之事，然被告既係催討
    案外人許美雲之債務，自難認被告自始即有不法所有之意圖，而與恐嚇取財罪之
    構成要件有間。另告訴人上開所述被告將車子開走是經過其同意的，車子開走是
    要抵本票金額等語，則客觀上亦難認被告有何以強暴、脅迫之方式，至使告訴人
    不能抗拒而開走告訴人所有之自用小客車，亦與強盜罪之構成要件有間。
  (3)綜上所述，除告訴人己○○有疑之片面指訴外，並無其他積極證據足資審認被告
    確有公訴人所指妨害自由、恐嚇之犯行，揆諸前開說明，尚不得遽以告訴人片面
    之指訴，擷為認定被告犯罪之唯一事證，且被告雖有逼迫告訴人簽發本票及將告
    訴人自用小客車開走之行為，然既非出於不法所有之意圖，自與恐嚇取財罪及強
    盜罪之構成要件不符，不能證明被告犯罪，原應就被告所涉之此部分事實為無罪
    之諭知，惟公訴人認此部份與前揭有罪部份有牽連犯之裁判上一罪關係，爰不另
    為無罪之諭知，併此敘明。
據上論斷，應依刑事訴訟法第二百九十九條第一項前段，刑法第二百七十七條第一項
、第三百零四條第一項、第五十五條、第四十七條、第四十一條第一項前段，罰金罰
鍰提高標準條例第一條前段、第二條，判決如主文。
本案經檢察官丁○○到庭執行職務。
中　　　華　　　民　　　國　　九十三　　年　　 十二 　　月　　 十四 　　日
                                    臺灣高雄地方法院刑事第三庭
                                        審判長法  官   黃仁松
                                              法  官   陳威龍
                                              法  官   陳玉聰
右正本核與原本無異。
如不服本判決，應於判決送達後十日內，向乙○提出上訴狀。
                                              書記官   鄭淑臻
中　　　華　　　民　　　國　　九十三　　年　　 十二 　　月　　 十六 　　日
附錄本判決論罪科刑法條全文：
刑法第二百七十七條第一項
傷害人之身體或健康者，處三年以下有期徒刑，拘役或一千元以下罰金。
刑法第三百零四條第一項
以強暴、脅迫使人行無義務之事或妨害人行使權利者，處三年以下有期徒刑、拘役或
三百元以下罰金。
